臺灣板橋地方法院刑事判決　　　　　　　　96年度易字第36號
公　訴　人　臺灣板橋地方法院檢察署檢察官
被　　　告　乙○○原名黃政郎.
上列被告因侵占案件，經檢察官聲請簡易判決處刑（九十五年度
偵字第二五九九八號），本院認不得以簡易判決處刑，改依通常
程序審理，而被告於準備程序中就被訴事實為有罪之陳述，經本
院裁定由受命法官獨任進行簡式審判程序，並判決如下：
    主  文
乙○○連續意圖為自己不法之所有，而侵占對於業務上所持有之
物，處有期徒刑拾月，緩刑參年。
    事  實
一、乙○○（原名黃政郎）於民國九十三年四月五日起至九十五
    年六月中某日止，在址設臺北市○○區○○街一一八巷十七
    號之欣綸實業有限公司（下稱欣綸公司）擔任業務員職務，
    其工作範圍包括開拓客源、訂單接洽及負責收取貨款等項，
    為從事業務之人。其因無力支付積欠地下錢莊之債務，竟意
    圖為自己不法之所有，並基於概括之犯意，利用職務上之便
    利，自九十五年四月底起至同年六月初某日止，連續將其業
    務上向欣綸公司之客戶「Shoes Box 」、「小巷子皮鞋」、
    「頑皮家足」、「隆昌行」及「皇家」等店家所收取之貨款
    支票共計新臺幣（下同）二十二萬六千四百四十二元（聲請
    簡易判決處刑書誤載二十二萬六千四百三十六元，業經公訴
    檢察官更正如上），及現金四千零五十元（總計二十三萬零
    四百九十二元；聲請簡易判決處刑書誤載二十三萬零四百八
    十六元，業經公訴檢察官更正如上；乙○○侵占各店家之交
    付貨款金額詳附表所示）侵占入己，並持向地下錢莊償債。
    嗣經欣綸公司代表人甲○○發現有異，而查悉上情。
二、案經欣綸公司訴由臺灣板橋地方法院檢察署檢察官偵查後聲
    請簡易判決處刑，本院認不得以簡易判決處刑，改依通常程
　　序審理。
    理  由
一、上開犯罪事實，業據被告乙○○於偵查及本院審理中坦承不
    諱，核與告訴人欣綸公司之代表人甲○○於偵查中指訴情節
    相符，並有付款簽收簿四張、廠商對帳單、估價單及告訴人
    公司製作之「店家收款未繳回明細」各一張在卷可稽，足徵
    被告上開自白，核與事實相符，自堪採憑。本案事證明確，
    被告犯行洵堪認定，應依法論科。
二、論罪科刑部分：
（一）查被告行為後，刑法於九十四年二月二日修正公布，於九
      十五年七月一日施行。按行為後法律有變更者，適用行為
      時之法律，但行為後之法律有利於行為人者，適用最有利
      於行為人之法律，現行刑法第二條第一項訂有明文。此條
      規定乃與刑法第一條罪刑法定主義契合，而貫徹法律禁止
      溯及既往原則，係規範行為後法律變更所生新舊法律比較
      適用之準據法，是刑法第二條本身雖經修正，但刑法第二
      條既屬適用法律之準據法，本身尚無比較新舊法之問題，
      應一律適用裁判時之現行刑法第二條規定以決定適用之刑
      罰法律，合先敘明。又以本次刑法修正之比較新舊法，應
      就罪刑有關之共犯、未遂犯、想像競合犯、牽連犯、連續
      犯、結合犯，以及累犯加重、自首減輕暨其他法定加減原
      因（如身分加減）與加減例等一切情形，綜其全部罪刑之
      結果而為比較，最高法院九十五年五月二十三日九十五年
      度第八次刑庭會議決議可資參照。經查：
  １、刑法第三百三十六條第二項業務侵占罪，法定刑得併科三
      千元以下罰金，依修正後刑法施行法增訂第一條之一：「
　    中華民國九十四年一月七日刑法修正施行後，刑法分則編
      所定罰金之貨幣單位為新臺幣。九十四年一月七日刑法修
      正時，刑法分則編未修正之條文定有罰金者，自九十四年
      一月七日刑法修正施行後，就其所定數額提高為三十倍。
      但七十二年六月二十六日至九十四年一月七日新增或修正
      之條文，就其所定數額提高為三倍。」及修正後刑法第三
      十三條第五款：「主刑之種類如下：五、罰金：新臺幣一
      千元以上，以百元計算之」等規定，是依修正後之法律，
      刑法第三百三十六條第二項業務侵占罪所得併科之罰金刑
      最高為新臺幣九萬元、最低為新臺幣一千元；然依被告行
      為時之刑罰法律，即罰金罰鍰提高標準條例第一條前段規
      定之提高倍數十倍及刑法第三十三條第五款規定之罰金最
      低額一元計算，該罪之罰金刑最高為銀元三萬元，最低額
      為銀元一元，若換算為新臺幣，最高額雖與新法同為新臺
      幣九萬元，然最低額僅為新臺幣三元。因此，比較上述修
      正前、後之刑罰法律，自以被告行為時關於科處罰金刑之
      法律較有利於被告。
  ２、刑法第五十六條連續犯之規定業經修正刪除，是於新法修
      正施行後，被告之數犯罪行為，即須分論併罰。此刪除雖
      非犯罪構成要件之變更，但顯已影響行為人刑罰之法律效
      果，自屬法律有變更，依新法第二條第一項規定，比較新
      、舊法結果，仍應適用較有利於被告之行為時法律即舊法
      論以連續犯，此亦有最高法院九十五年度第八次刑事庭會
      議決議參照。
  ３、綜合上述各條文修正前、後之比較，揆諸前揭最高法院決
　　　議及修正後刑法第二條第一項前段、後段規定之「從舊、
  　　從輕」原則，自應適用被告行為時之法律，即修正前刑法
    　之相關規定，予以論處。
（二）按刑法上所謂業務，係指個人基於其社會地位繼續反覆所
      執行之事務，其主要部分之業務固不待論，即為完成主要
      業務所附隨之準備工作與輔助事務，亦應包括在內（最高
      法院七十一年台上字第一五五０號判例意旨參照）。查被
      告擔任欣綸公司之業務員，負責收取客戶貨款，乃從事業
      務之人，故核被告侵占因業務關係而持有之貨款之所為，
      係犯刑法第三百三十六條第二項之業務侵占罪。又被告前
      後多次犯行，時間緊接，方法相同，觸犯構成要件相同之
      罪名，顯係基於概括犯意為之，應依修正前刑法第五十六
      條連續犯之規定論以一罪，並加重其刑。爰審酌被告犯罪
      動機、目的、手段，侵占金額合計二十三萬零四百九十二
　    元，對於告訴人欣綸公司造成之損害，被告犯後曾給付告
      訴人公司部分款項（見卷附告訴人所提「黃政郎欠款明細
      」），暨被告犯後坦承犯行之態度等一切情狀，量處如主
      文所示之刑，以資懲儆。末按犯罪在新法施行前，於新法
      施行後之緩刑之宣告，應適用新法第七十四條之規定（最
      高法院九十五年第八次刑事庭會議決議可資參照）。是就
      緩刑之宣告，係依裁判時之情狀為其考量標準，此部分應
      逕依裁判時之法律為適用基準，無須比較新舊法，縱因而
      與主刑部分所適用之法律不同，亦無割裂適用法律之問題
      。查被告前未曾因故意犯罪受有期徒刑以上刑之宣告，有
      臺灣高等法院被告前案紀錄表佐卷可考，其因一時失慮致
      罹刑典，然已坦承犯行，知所悔悟，犯後曾給付告訴人公
      司部分款項（另被告與告訴人於本案辯論終結後之九十六
      年二月十一日達成和解，由被告於簽立和解時同時給付四
      萬元，其餘款項由被告開立支票分二十二期攤還，詳見卷
      附和解書）經此偵審教訓，當知所警惕，而無再犯之虞，
      本院認所宣告之刑均以暫不執行為適當，併依裁判時之刑
      法第七十四條第一項第一款之規定，宣告緩刑三年，用啟
      自新。
據上論斷，應依刑事訴訟法第四百五十二條、第二百七十三條之
一第一項、第二百九十九條第一項前段，刑法第二條第一項前段
、（修正前）第五十六條、第三百三十六條第二項、第七十四條
第一項第一款，（修正前）罰金罰鍰提高標準條例第一條前段，
判決如主文。
本案經檢察官黃怡華到庭執行職務。
中　　華　　民　　國　　96　　年　　2 　　月　　13　　日
                  刑事第十六庭  法　官  楊　志　雄
以上正本證明與原本無異
如不服本判決應於送達後十日內向本院提出上訴狀
                                書記官  陳  春  銘
中　　華　　民　　國　　96　　年　　2 　　月　　14　　日
附錄本案論罪科刑法條全文：
刑法第 336條：
對於公務上或因公益所持有之物，犯前條第1 項之罪者，處一年
以上七年以下有期徒刑，得併科5000元以下罰金。
對於業務上所持有之物，犯前條第1 項之罪者，處六月以上五年
以下有期徒刑，得併科3000元以下罰金。
前二項之未遂犯罰之。
附　表：
┌─┬──────┬─────────────────────┐
│編│店家名稱　　│侵占之支票或現金及其金額（新臺幣）        │
│號│　          │                                          │
├─┼──────┼─────────────────────┤
│一│Shoes Box   │1.發票日九十五年四月三十日、面額六千八百七│
│　│　　　　　　│  十八元（票號AB0000000）支票一張。       │
│  │            │2.發票日九十五年三月三十一日、面額二萬八千│
│  │            │  五百五十七元（票號AB0000000）支票一張。 │
│  │            │3.發票日九十五年五月三十一日、面額三千八百│
│  │            │  九十五元（票號AB0000000） 支票一張。    │
│  │            │4.發票日九十五年五月三十一日、面額八千二百│
│  │            │  六十五元（票號AB0000000）支票一張。　   │
│  │            │﹝上述四張支票之付款銀行均為華泰銀行社子分│
│  │            │行﹞                                      │
├─┼──────┼─────────────────────┤
│二│小巷子皮鞋  │1.發票日九十五年五月三十一日、面額八萬八千│
│　│　　　　　　│  三百九十七元（票號AC0000000）支票一張。 │
│  │            │﹝付款銀行陽信銀行士林分行﹞              │
├─┼──────┼─────────────────────┤
│三│頑皮家足    │1.發票日九十五年四月三十日、面額二千元（票│
│  │　　　　　　│  號不詳）支票一張。﹝付款人澎湖二信銀行馬│
│  │            │  公分行﹞                                │
│  │            │2.發票日九十五年五月十五日、面額三萬二千元│
│  │            │  （票號FA0000000） 支票一張。﹝付款人深坑│
│  │            │  農會﹞                                  │
│  │            │3.發票日九十五年五月十五日、面額四千三百五│
│  │            │  十元（票號QI0000000） 支票一張。﹝付款銀│
│  │            │  行臺北國際商業銀行景美分行﹞            │
│  │            │4.現金一百五十元。                        │
├─┼──────┼─────────────────────┤
│四│隆昌行      │1.現金三千九百元                          │
├─┼──────┼─────────────────────┤
│五│皇家        │1.發票日九十五年五月三十日、面額五萬二千一│
│　│　　　　　　│  百元（票號EB0000000）支票一張。         │
│  │            │  ﹝付款銀行台新銀行東門分行﹞            │
├─┴──────┴─────────────────────┤
│侵占之款項總金額合計：二十三萬零四百九十二元。              │
└──────────────────────────────┘
